# 请教陈版转租土地使用权的相关会计处理

提问人：dyx0501 时间：2019-10-12 00:14:31
请教陈版，客户通过每年缴纳一定租金（每年上浮一定比例）的形式，取得一块土地的使用权。在经过平整后，与第三方签订合同，以逐年上涨的租金转租给第三方。该合同规定租期为三十年，租金一次性在第一年收取。具体金额由客户通过某一特定折现率将未来租金折现并加上一定利润率确定。现在考虑有两种处理方式：
1 、期初将收到的价款一次性确认收入。
2 、期初收到价款时确认预收款项/合同负债，在后期每年摊销确认收入。
如果采用第一种方式，则会造成 SPV 公司在一年有大量利润，后期三十年连续亏损。
如果采用第二种方式，在后期摊销确认收入时，是按照总额平均除以 30 计算每年收入，还是按照每年上涨的幅度确认不同金额的收入，与每年缴纳的租金费用匹配呢？
另外，如果采用第二种方式，是否需要考虑重大融资成分、采用折现的方式确认合同负债以及未确认融资费用呢？
多谢陈版！

回答人：chenyiwei
建议首先要合理确定转租赁的类型。鉴于租赁标的物为土地，根据《讲解2010 》P342：“在我国，由于土地的所有权归国家所有，土地租赁不能归类为融资租赁”，即主帖中的原租赁和转租赁都属于经营租赁。相应地，原租赁的租金支出和转租赁的租金收入都应分期确认，且遵循《企业会计准则解释第 1 号》第三条的规定。
土地平整支出应确认为长期待摊费用，在租赁期内摊销。
如果已经执行新的租赁准则，则新准则下对转租赁有专门规定，特别是规定应基于原租赁的使用权资产来判断转租赁的类型，这样的结果会与原准则下的处理结果（见上述）不同。不排除新准则下的转租赁被认定为融资租赁，从而可以终止确认原租赁下的使用权资产的可能性。